【裁判字號】    92,訴,1122
【裁判日期】    920710
【裁判案由】    毒品危害防制條例
【裁判全文】
臺灣高雄地方法院刑事判決                        九十二年度訴字第一一二二號
    公  訴  人  臺灣高雄地方法院檢察署檢察官
    被      告  甲○○
        （原名：李鴻維）
右列被告因毒品危害防制條例案件，經檢察官提起公訴（九十二年度毒偵字第一八四
八號），本院判決如左：
    主  文
甲○○施用第一級毒品，累犯，處有期徒刑捌月；又施用第二級毒品，累犯，處有期
徒刑伍月。應執行有期徒刑壹年。
    事  實
一、甲○○於民國八十九年間，因施用第二級毒品安非他命之案件，經台灣高等法院
    高雄分院於九十年十一月三十日判處有期徒刑三月確定，嗣於九十一年一月二十
    九日易科罰金執行完畢（即後述之毒品二犯行為）。
二、甲○○前於八十七年間，即因施用毒品案件，經台灣高雄地方法院檢察署（下稱
    高雄地檢署）檢察官聲請，由台灣高雄地方法院（下稱本院）以八十七年度毒聲
    字第一六０號裁定送觀察勒戒，因評定有繼續施用毒品傾向，再依本院八十七年
    度毒聲字第一五一０號裁定令入戒治處所施以強制戒治，後由本院裁定停止戒治
    ，所餘期間交付保護管束，嗣保護管束期滿未經撤銷而視為強制戒治期滿，經高
    雄地檢署檢察官於八十八年八月六日，以八十八年度戒毒偵字第一九號為不起訴
    處分確定（一犯）。嗣甲○○於上開不起訴處分確定後五年內，於八十九年間復
    因施用第二級毒品安非他命案件，經高雄地檢署檢察官聲請強制戒治並依法提起
    公訴，由本院以八十九年度毒聲字第九０九八號裁定送強制戒治（嗣於九十年十
    二月二十七日強制戒治期滿），另由台灣高等法院高雄分院於九十年十一月三十
    日，以九十年度上易字第一八三五號判處有期徒刑三月確定（二犯，即前述構成
    本案累犯之前科）。詎甲○○於前案確定且戒治期滿後，竟又基於施用第二級毒
    品安非他命之犯意，於九十二年二月二日上午某時，在高雄縣鳳山市五甲地區某
    處施用安非他命一次，並另基於施用第一級毒品之犯意，於九十二年二月二日晚
    間十時三十五分許即採尿之時起回溯二十四小時內某時（扣除受公權力拘束期間
    ），在不詳地點施用第一級毒品海洛因一次，為警於九十二年二月二日晚間九時
    十五分許，在高雄市○○路、林森路口查獲，而於同日晚間十時三十五分許在高
    雄市政府警察局苓雅分局民權路派出所對其採尿送驗後，發現呈嗎啡、甲基安非
    他命陽性反應，始悉上情。
三、案經高雄市政府警察局苓雅分局報告臺灣高雄地方法院檢察署檢察官偵查起訴。
    理  由
一、訊據被告甲○○固供承有於右揭時地施用第二級毒品安非他命之事實，惟矢口否
    認有施用第一級毒品海洛因之犯行，辯稱：九十二年二月二日被查獲當日之上午
    ，我在高雄縣鳳山市五甲地區朋友家施用安非他命時，當時我朋友家裡剛好還有
    別人在用香菸點火施用海洛因，可能因而導致我吸到海洛因云云。經查：
（一）被告為警查獲時所採尿液經檢驗之結果，就嗎啡、甲基安非他命均呈陽性反應
      ，有高雄市立凱旋醫院煙毒尿液檢驗成績書一紙可憑，是足認被告供承確曾施
      用第一級毒品之自白，核與事實相符而堪予採信。又查，前開檢驗成績書上已
      載明係以免疫學分析法作初步檢驗，再以ＧＣ／ＭＳ方法（氣相層析質譜儀法
      ）作確認，從而上開檢驗就「嗎啡命呈陽性反應」之結果應無誤判可能，又「
      若非共處於狹小、密閉之空間，並故意大量吸入該氣體，不致於尿液中代謝出
      煙毒反應」等情，業據法務部調查局八十二年十月一日（八二）陸（一）八二
      Ｏ九二七一二號函示明確，從而被告辯稱：係因有人在旁施用海洛因導致其吸
      到後尿液亦呈嗎啡陽性反應云云，顯係卸責之詞，不足採信。再者，服用海洛
      因後二十四小時內，約有服用量之百分之八十排泄於尿中，此經行政院衛生署
      管制藥品管理局於九十一年十月三日以管檢字第一一０四三六號函示明確，準
      此，足認被告於九十二年二月二日晚間十時三十五分許即採尿之時起回溯二十
      四小時內某時（扣除受公權力拘束期間）確曾施用海洛因一次。
（二）又被告於八十七年間，因施用毒品案件，經高雄地檢署檢察官聲請，由本院以
      八十七年度毒聲字第一六０號裁定送觀察勒戒，因評定有繼續施用毒品傾向，
      再依本院八十七年度毒聲字第一五一０號裁定令入戒治處所施以強制戒治，後
      由本院裁定停止戒治，所餘期間交付保護管束，嗣保護管束期滿未經撤銷而視
      為強制戒治期滿，經高雄地檢署檢察官於八十八年八月六日，以八十八年度戒
      毒偵字第一九號為不起訴處分確定（一犯）。嗣甲○○於上開不起訴處分確定
      後五年內，於八十九年間復因施用第二級毒品安非他命案件，經高雄地檢署檢
      察官聲請強制戒治並依法提起公訴，由本院以八十九年度毒聲字第九０九八號
      裁定送強制戒治（嗣於九十年十二月二十七日強制戒治期滿），另由台灣高等
      法院高雄分院於九十年十一月三十日，以九十年度上易字第一八三五號判處有
      期徒刑三月確定（二犯）等情，為被告所不否認，並有臺灣高雄地方法院檢察
      署刑案資料查註紀錄表、本院被告院內索引卡紀錄表及台灣高等法院被告全國
      前案紀錄表各一紙可憑，亦堪信為真實。是被告於五年內，再犯本案施用毒品
      犯行，已屬三犯毒品危害防制條例之罪無誤。
綜上所述，本案事證明確，被告之犯行已可認定。
二、核被告所為，係犯毒品危害防制條例第十條第一項之施用第一級毒品罪。其施用
    第一、二級毒品前之持有毒品行為，本應論以持有第一、二級毒品罪，惟其持有
    毒品之行為應均為其後施用毒品之行為所吸收，不另論罪。又其所犯上開兩罪，
    乃犯意個別、行為互異，觸犯構成要件相異之罪，應予分論併罰。查被告於八十
    九年間，因違反毒品危害防制條例之施用毒品案件，經台灣高等法院高雄分院判
    處有期徒刑三月，於九十一年一月二十九日易科罰金執行完畢，有台灣高雄地方
    法院檢察署刑案資料查註紀錄表、本院被告院內索引卡紀錄表及台灣高等法院被
    告全國前案紀錄表各一紙在卷可憑，其於有期徒刑執行完畢後五年內再犯本件有
    期徒刑以上之罪，為累犯，應依刑法第四十七條規定加重其刑。審酌被告前已因
    兩次施用毒品案件均經強制戒治程序後，竟未生警悟、悔改之心，再為本件施用
    毒品犯行，顯見其自律意志不堅，行為實不足取，然念及其所為係自我戕害行為
    ，未損及他人，於犯罪後坦承部分犯行，在庭態度尚稱良好等一切情狀，分別量
    處如主文所示之刑，並定其應執行之刑。
三、據上論斷，應依刑事訴訟法第二百九十九條第一項前段，毒品危害防制條例第十
    條第一項、第二項，刑法第十一條，第四十七條，第五十一條第五款，判決如主
    文。
本案經檢察官劉河山到庭執行職務。
中      華      民      國      九十二      年      七      月    十    日
                                  臺灣高雄地方法院刑事第六庭
                                      法  官  周玉群
右正本證明與原本無異。
如不服本判決，應於判決送達後十日內，向本院提出上訴狀。
                                      書記官  陳瓊芳
中      華  民      國      九十二      年      七      月   十一   日
附錄所犯法條：
毒品危害防制條例第十條：
  施用第一級毒品者，處六月以上五年以下有期徒刑。
  施用第二級毒品者，處三年以下有期徒刑。


司法院資訊處製作；財團法人民間司法改革基金會備份。
